臺灣板橋地方法院刑事判決　　　　　　 95年度重訴緝字第4號
公　訴　人　臺灣板橋地方法院檢察署檢察官
被　　　告　壬○○
選任辯護人　張智剛律師
上列被告因違反槍砲彈藥刀械管制條例等案件，經檢察官提起公
訴（八十九年度偵字第二一五五七號、第二一五五八號、第二二
七○二號、第二三一八○號，九十年度偵字第一二二四號、第一
五○二號、第三一四一號、第一五○二號、第三一四一號、第三
五七三號、第四○○三號），本院判決如下：
    主    文
壬○○無罪。
    理    由
一、公訴意旨略稱：
  (一)緣於民國八十九年一月間，丙○○（業經本院九十年度重訴
    字第九號判決）自柬埔寨購得克拉克、掌心雷、捷克ＣＺ廠
    製ＣＺ七五、ＣＺ九九、九○手槍及其他不詳型式槍枝等均
    屬槍砲彈藥刀械管制條例第四條所管制之槍枝約十至十五支
    ，及不詳數目之上開管制槍枝之子彈、彈匣後，裝入挖空內
    部之發電機內，於同年一月二十六日進口，同年月二十七日
    某時由丁○○（業經本院以九十年度重訴字第九號判決）走
    私進口管制物品槍彈得逞。上開槍彈於同日某時報關進口後
    ，被告壬○○與戊○○、己○○二人（均業經本院九十年度
    重訴字第九號判決）知情丙○○所申報進口之發電機內部係
    走私上開未經許可不得販賣、運輸之槍彈，竟夥同丙○○、
    丁○○共同基於運輸槍彈之犯意聯絡及行為分擔，在臺北市
    ○○○路、梧州街口接貨後，共同運輸至臺北縣中和市○○
    路○段一一四巷十弄十七號二樓己○○之住處。
  (二)八十九年三月間，丙○○復自柬埔寨購得制式之衝鋒槍、捷
    克ＣＺ廠製七五、ＣＺ九九、馬可洛夫、掌心雷及其他不詳
    型式槍枝等均屬槍砲彈藥刀械管制條例第四條所管制之槍枝
    約10 至15 支，及不詳數目之上開槍枝所使用子彈、彈匣後
    ，裝入挖空內部之發電機內，於同年三月二十一日進口，同
    年三月二十四日由丁○○報關進口後，由丙○○、丁○○夥
    同知情之被告壬○○、己○○，共同基於運輸槍彈之犯意聯
    絡及行為分擔，同至臺北縣中和市○○路、泰和街口接貨，
    共同載至臺北縣中和市○○路五五七號四樓丁○○與丙○○
    同居處。
  (三)八十九年七月間，丙○○復自柬埔寨購得白朗寧、馬可洛夫
    、掌心雷、ＣＺ七五、Ｍ８４、九○手槍及其他不詳型式槍
    枝等均屬槍砲彈藥刀械管制條例第四條所管制之槍枝約十至
    十五支，及不詳數目之上開槍枝所使用子彈、彈匣後，自柬
    埔寨走私進口，於同年七月九日進口，並於同日某時報關進
    口後，由丙○○夥同知情之被告壬○○、庚○○（業經本院
    以九十年度重訴字第9 號判決）共同承上開犯意聯絡及行為
    分擔，由庚○○自三重市○○路向不知情之「小藍」租得貨
    車一輛，丙○○則駕駛其自小客車，共同載至臺北縣泰山鄉
    珈多利汽車旅館。
    因認被告涉犯修正前槍砲彈藥刀械管制條例第七條第一項運
    輸、販賣槍械及第十二條第一項之運輸、販賣子彈罪嫌等語
    。
二、審判範圍之特定：按法院不得就未經起訴之犯罪審判，刑事
    訴訟法第二百六十八條定有明文；次按「檢察官代表國家提
    起公訴，依檢察一體原則，到庭實行公訴之檢察官如發現起
    訴書認事用法有明顯錯誤，原得本於自己確信之法律見解，
    於論告時變更起訴之法條，或另為其他適當之主張」，最高
    法院著有九十六年度台上字第七二六號判決可資參照。是公
    訴蒞庭檢察官對起訴書記載有不足或模糊之處，為特定其審
    判範圍，自得於不影響原起訴事實範圍之情形下，明確予以
    更正或記載。查本件檢察官於起訴書中，對被告部分犯罪事
    實之記載為：「……丙○○經濟未見好轉，兼以揮霍無度，
    需錢更為孔急，乃基於意圖牟利之概括犯意，亟思自國外走
    私進口槍械販賣圖利，惟苦無適當走私方法及機會，嗣八十
    八年九月二十一日，臺灣地區發生百年來最大地震，因電力
    輸送受損，急需發電機，丙○○認有機可乘，乃與有犯意聯
    絡之同居女友丁○○、友人庚○○、辛○○，在泰國及柬埔
    寨於附表一所列時間、方法以每支一萬元至四萬元不等價格
    購入手槍及自動步槍、子彈（廠牌和規格如附表所示），並
    購置發電機，將發電機拆解挖空內部，把槍彈以鋁箔紙包裝
    後填塞入發電機內，再將發電機結合以掩人耳目，並委由不
    知情之晁祥股份有限公司（即祥利報關行）以不知情之張今
    一、林志平、李春福、林瑞昌（身分證係變造）名義為收貨
    人，向財政部臺北關申報自泰國或柬埔寨進口發電機，使不
    知情關務人員記載於職務上進口報單上，丙○○等人並於提
    領貨物時，於提領人欄簽署張今一等人之名，足生損害於張
    今一等人及關務機關對進口貨物管理正確性。丙○○、丁○○、庚○○等人於藏有槍彈之發電機順利入關提領後，即與
    知情之戊○○、己○○、壬○○、甲○○等人，以汽車載運
    至臺北縣中和市○○路○段一一四巷十弄十七號二樓等處，
    並立即拆解發電機，取出槍彈，由丙○○、丁○○以每支手
    槍（含裝滿子彈之彈夾二個）五萬元（掌心雷式）十三萬元
    至十八萬元（九○式）不等價格，自動步槍以每支四十萬元
    出售與戊○○、乙○○、己○○、庚○○、潘國寶等人。」
    （以上見起訴書第八頁至第十頁）。因該等起訴書就被告參
    與之行為態樣與程度記載並非十分完全，是公訴蒞庭檢察官
    即於九十六年一月三十日提出補充理由狀，由起訴之犯罪事
    實中，整理並明確記載被告犯罪之人事時地物，此有該補充
    理由書一份在卷可稽。是本前述說明，因該補充理由書，並
    未擴充或減縮、變更起訴之犯罪事實，僅係明確整理犯罪事
    實，是本院審判範圍，自以該補充理由書所載者為準，合先
    敘明。
三、按犯罪事實應依證據認定之，無證據不得認定犯罪事實；不
    能證明被告犯罪者，應諭知無罪判決，刑事訴訟法第一百五
    十四條第二項、第三百零一條第一項分別定有明文。次按事
    實之認定，應憑證據，如未能發現確實之證據，或證據不足
    以證明，自不能以推測或擬制之方法，以為裁判基礎；再犯
    罪事實所憑之證據，無論係直接證據或間接證據，其為訴訟
    上之證明，須於一般人均不致有所懷疑而得確信為真實之程
    度，始得據為有罪之認定，倘其證明尚未達此程度而尚有合
    理之懷疑存在時，本諸無罪推定原則，自應為被告無罪之諭
    知；又被告否認犯罪事實所持辯解縱使不能成立，除非有確
    實證據足以證明對於被告犯罪已無合理之懷疑外，不能遽為
    有罪之認定；刑事訴訟法規定被告有緘默權，被告基於不自
    證己罪原則，既無供述之義務，亦不負自證清白之責任，不
    能因被告未能提出證據資料證明其無罪，或對於被訴之犯罪
    事實不置可否，即認定其有罪，最高法院著有九十二年度台
    上字第二五七○號判決可資參考。從而，認定被告有罪之證
    據，定需達到使事實審審判之法官有「確信」之心證時（即
    英美法上Ｂｅｙｏｎｄ  ａ  ｒｅａｓｏｎａｂｌｅ  ｄｏ
    ｕｂｔ），方得為被告有罪之判斷，若依負追訴犯罪職責之
    檢察官所提出之證據，尚無法使事實審法官有此程度之心證
    時，因法院僅有調查而無蒐集證據之義務（最高法院九十一
    年度台上字第五八四六號判決參照），且檢察官於訴訟上應
    負提出證據及說服之實質舉證責任，倘現存卷內證據尚未達
    有罪程度之確信時，自應為有利於被告之認定，最高法院亦
    著有九十二年台上字第一二八號判例可資參照。
四、本件公訴人認被告犯罪，無非係以共同被告丁○○、庚○○
    、己○○、戊○○之證詞，以及扣案槍枝子彈與刑事警察局
    鑑定報告為其依據（見臺灣板橋地方法院檢察署九十六年一
    月三十日補充理由狀）。訊據被告堅詞否認有何公訴人所指
    之犯行，辯稱其雖然有去幫忙搬運發電機至丙○○之住處，
    但並不知道裡面有槍彈等語。查本件丙○○確有於上揭時間
    ，自柬埔寨購入槍彈，並放入挖空之發電機內，報關進口回
    台等情，業據證人丙○○供述明確（見本院九十六年八月二
    十三日審判筆錄第三頁至第八頁），復有該案（即原經臺灣
    板橋地方法院檢察署檢察官提起公訴之八十九年度偵字第二
    一五五七號、第二一五五八號、第二二七○二號、第二三一
    八○號，九十年度偵字第一二二四號、第一五○二號、第三
    一四一號、第一五○二號、第三一四一號、第三五七三號、
    第四○○三號，該案被告丙○○及戊○○部分，現仍在臺灣
    高等法院以九十六年度重上更（五）字第六十一號審理中）
    扣案之槍彈可資佐證，該等槍彈經鑑定結果，亦均具有殺傷
    力等情，有內政部警政署刑事警察局鑑驗通知書三紙在卷可
    稽（見臺灣板橋地方法院檢察署九十年度偵字第三一四一號
    卷第五頁至第六頁），此情同足認定。從而，本件所應審酌
    者，乃被告對於檢察官所指之三次行為，是否均有參與，如
    有參與，是否知情而有犯意聯絡？而該等犯罪是否均能證明
    ？經查：
  (一)就八十九年一月二十七日該次之行為：
  1.本件被告曾於八十九年一月二十七日，與丙○○、丁○○、
    戊○○等人，在臺北市○○○路、梧州街口，共同載送發電
    機一情，業據證人戊○○於本院審理中證述明確（見本院九
    十六年八月二十三日審判筆錄第八頁至第九頁），被告對此
    亦不否認（見本院九十六年七月十一日準備程序筆錄第二頁
    至第三頁），此情已足認定。
  2.又該次運送入境之發電機內確實有槍彈一情，業據證人丙○○於本院審理中證述明確（見本院九十六年八月二十三日審
    判筆錄第三頁），此情已足認定，惟其亦證述當時並未看到
    被告，且因為發電機外面是以木箱包裝，所以並看不到發電
    機，當時是其一人拆卸發電機等語（見本院九十六年八月二
    十三日審判筆錄第四頁）。是依證人丙○○所述，被告於拆
    卸發電機時既未在場，由外觀亦無從得知發電機內有槍彈，
    則自不得以證人丙○○之證詞，即為不利於被告之認定。
  3.證人戊○○於本院審理中證稱當時被告雖有到現場，但是後
    來因為丁○○請被告載其至他處，所以實際搬運時，被告並
    未在場，亦未告知被告發電機內有何物品等語（見本院九十
    六年八月二十三日審判筆錄第八頁至第十頁），是並不得以
    證人戊○○之證詞，即為不利於被告之認定；又證人戊○○
    前於偵查中固曾供稱該次被告曾經在場等語（見臺灣板橋地
    方法院檢察署八十九年度偵字第二二七○二號卷第一○三頁
    ），然該部分與其後來於本院上開審理程序中所稱被告雖有
    到現場，但實際搬運時被告並未到場等語，二者並無不同之
    處。而因被告雖有到現場，但並不等同於被告知悉發電機內
    部有槍彈，是同不得以此作為不利於被告之認定。
  4.證人丁○○雖於本院審理中證稱其知悉發電機內有槍；亦認
    為被告知悉發電機內有槍云云（見本院九十六年八月二十三
    日審判筆錄第十二頁、第十三頁），然除其就認為被告知悉
    發電機內有槍該部分之證詞，屬於證人個人之推測之詞，依
    刑事訴訟法第一百六十條之規定，不得作為證據外；證人即
    時為證人丁○○男友之丙○○，於本院審理中亦證述當時並
    未告知證人丁○○發電機內有槍彈，是等到該次拆卸完畢後
    ，方告知發電機內藏有槍彈等語（見本院九十六年八月二十
    三日審判筆錄第六頁）；參以證人丁○○自承拆貨過程中其
    並未到場等語（見本院九十六年八月二十三日審判筆錄第十
    三頁），足認當時證人丁○○並不知悉發電機內有槍彈之情
    。而身為丙○○女友之證人丁○○既不知悉發電機內有槍彈
    ，則僅至現場，拆卸時並不在場之被告，衡情當更無知悉發
    電機內有槍彈之情。是並不得以其證詞，即為不利於被告之
    認定。又證人丁○○前於偵查中固曾證稱被告有一同搬貨至
    己○○家中之行為云云（見臺灣板橋地方法院檢察署八十九
    年度偵字第二二七○二號卷第七十八頁背面），然除此部分
    與證人先前於警詢中所稱被告當時先陪其離去，並未參與搬
    運貨物一情相違外（見臺灣板橋地方法院九十年度偵字第三
    一四一號卷第八十七頁，而其所稱被告當時先陪其離去一詞
    ，則與上述證人戊○○於本院審理中之證詞相同），況如前
    述，證人丁○○於拆卸時既自承並不在場，證人丙○○亦證
    述由外觀看不出來發電機內有槍彈，且拆卸時僅有其一人在
    場等語，足認證人丁○○於該次偵查中之證詞並不足採，尚
    不得以之即為不利於被告之認定。
  5.證人庚○○經本院於審理中依法傳拘均未到庭，其於自己所
    涉之刑事案件中，固曾稱被告當時有在現場等語（見本院九
    十年度重訴字第九號卷Ａ宗第一三七頁至第一三八頁），惟
    依其該次庭期之供述，不過如前丙○○、戊○○及丁○○所
    言，僅能證明被告於取發電機時在場，惟證人丙○○既如前
    述，已證述從外觀上並無法看出發電機內有槍彈，且拆除時
    僅有其一人在場，是同不得以證人庚○○該次供詞之內容，
    即為不利於被告之認定。
  6.又己○○前於警詢、偵查中，固均曾指稱被告有協助搬運發
    電機一情云云（分見臺灣板橋地方法院檢察署八十九年度偵
    字第二二七○二號卷第五十四頁至第五十五頁、第九十九頁
    至第一○一頁），惟如前述，依證人丙○○及戊○○之證詞
    ，被告並未實際參與搬運，且並無證據證明被告知悉發電機
    內之物品為槍彈，是同不得以己○○之證詞，即為不利於被
    告之認定。
  7.綜上所述，依卷內所存之證據，僅能證明被告於搬運發電機
    之初在場，但並無證據證明被告知悉其內有槍彈等物，更無
    證據證明此部分被告與丙○○、戊○○間，有何犯意聯絡或
    行為分擔，是此部分即應為被告有利之認定。
  (二)就八十九年三月二十四日之行為
  1.證人丙○○於本院審理中，證述該次係丁○○幫其領貨（內
    有槍彈），再由庚○○將之搬運至丁○○之住處，當時並沒
    有看到被告幫忙運送等語（見本院九十六年八月二十三日審
    判筆錄第五頁）。是證人丙○○既證述當時被告並不在場，
    即不得以此為不利於被告之認定。
  2.證人丁○○於本院審理中，結證稱當時係由其去領貨，但並
    不記得被告當時是否在場等語（見本院九十六年八月二十三
    日審判筆錄第十三頁至第十四頁）；而其於警詢中，固稱當
    時被告有與丙○○、己○○共同將發電機搬至其位於臺北縣
    中和市○○路五五七號四樓之住處云云，然如前述，其於本
    院審理中，既已不記得被告當時是否在場，參以其所述有負
    責搬運之證人丙○○，復於本院審理中如前所述，已明確證
    述該次係由庚○○負責搬運，當時並沒有看到被告幫忙搬運
    等語，自難以其有瑕疵之警詢筆錄，即為不利於被告之認定
    。
  3.又證人庚○○經本院於審理中依法傳拘均未到庭，其於自己
    所涉之刑事案件中，固曾稱被告當時有在現場等語（見本院
    九十年度重訴字第九號卷Ａ宗第一三七頁至第一三八頁），
    惟依其所述，當時在場之人除其之外，尚有被告、丙○○、
    己○○等人，此與前述證人丁○○所述當時在場之人有丁○○、丙○○、己○○及被告等人，並不相同；更與證人丙○○前述於本院審理中所稱當時只有其與庚○○在場，被告並
    未在場等情不符，足認其供述內容之真實性頗值疑義，是尚
    不得以之為不利於被告之認定。
  4.綜上所述，依卷內所存之證據，並無從認定被告確實有於八
    十九年三月二十四日時在場，是此部分同應為被告有利之認
    定。
  (三)就被告八十九年七月九日之行為
  1.證人丙○○於本院審理中結證稱該次係由庚○○進口，其並
    不知情，現場也未見到被告等語（見本院九十六年八月二十
    三日審判筆錄第五頁），是並不得以之為不利於被告之認定
    。
  2.證人丁○○於本院審理中證述當時並非其負責領貨，也不曉
    得詳細之情形等語（見本院九十六年八月二十三日審判筆錄
    第十四頁至第十五頁），此與先前於警詢中所言當時其因為
    有事，所以並未出面，亦不曉得一情相符（見臺灣板橋地方
    法院檢察署九十年度偵字第三一四一號卷第八十八頁）；而
    其於警詢中所另稱被告當時拆解後有與丙○○一起提著一個
    花色袋子及深色袋子裝滿槍彈，回家直接放在其床底下云云
    （見臺灣板橋地方法院檢察署九十年度偵字第三一○四號卷
    第八十八頁背面），然其既自承並未參與該次行為，則當時
    所謂被告與丙○○一起提著一個花色袋子及深色袋子裝滿槍
    彈，回家直接放在其床底下之行為，與本案間是否有關係？
    且該二袋子內之槍彈是否均屬有殺傷力之槍彈？在在均值懷
    疑，是尚不得以此為不利於被告之認定。
  3.又證人庚○○經本院於審理中依法傳拘均未到庭，其於自己
    所涉之刑事案件中，固曾稱當時丙○○及被告有一同至汽車
    旅館拆解云云（見臺灣板橋地方法院檢察署八十九年度偵字
    第二二七○二號卷第八十二頁、第一三七頁），惟如前所述
    ，證人丙○○於本院審理中已證稱該次行為係庚○○個人之
    行為，參酌依起訴書所載，證人庚○○原與被告間，有共同
    正犯之關係，其供詞之證明力較為薄弱，且該次並未查扣任
    何槍彈，並無從證明庚○○所謂拆解之槍彈，究竟有無殺傷
    力，是同不得以此為不利於被告之認定。
五、綜上所述，本前諸最高法院九十二年度台上字第一二八號判
    例之說明，檢察官應負提出證據及說服之實質舉證責任，倘
    現存卷內證據尚未達有罪程度之確信時，自應為有利於被告
    之認定。本件由卷內所存之證據，依上開論述可知，尚不足
    為被告有罪之認定，是就此部分，即應就被告為有利之認定
    而為無罪之諭知。
據上論斷，應依刑事訴訟法第三百零一條第一項，判決如主文。
本案經檢察官張誌洋到庭執行職務
中　　華　　民　　國　　96　　年　　10　　月　　4 　　日
                  刑事第四庭審判長法  官  許政賢
                                  法  官  廖怡貞
                                  法  官  吳冠霆
上列正本證明與原本無異。
如不服本判決，應於判決送達後十日內敘明上訴理由，向本院提
出上訴狀（應附繕本），上訴於臺灣高等法院。
                                  書記官  黃炎煌
中　　華　　民　　國　　96　　年　　10　　月　　4 　　日
